臺灣高雄地方法院民事判決　　　　　　　100年度訴字第556號
原　　　告　漢衛公寓大廈管理維護股份有限公司
法定代理人　鍾邦界
訴訟代理人　王克輝
被　　　告　洪定澤
　　　　　　余玉珍
上列當事人間損害賠償事件，經本院於民國100 年9 月8 日言詞
辯論終結，判決如下：
    主      文
被告洪定澤、余玉珍應連帶給付新臺幣陸萬壹仟伍佰柒拾陸元，
及自民國九十九年八月十八日起至清償日止，按年息百分之五計
算之利息。
訴訟費用由被告連帶負擔。
本判決第一項得假執行。
    事實及理由
壹、程序方面：
一、本件被告經合法送達，未於最後言詞辯論期日到場，經核無
    民事訴訟法第386 條所列各款情形，應依原告之聲請，由其
    一造辯論而為判決。
二、按訴狀送達後，原告不得將原訴變更或追加他訴，但基礎事
    實同一者、擴張或減縮應受判決事項之聲明者者，不在此限
    ，民事訴訟法第255 條第1 項第2 款、第3 款定有明文。查
    原告於起訴時原請求被告應連帶給付新臺幣（下同）9 萬6,
    058 元及法定遲延利息；嗣於本院民國100 年5 月10日言詞
    辯論期日當庭以言詞主張為被告應連帶給付原告7 萬5,858
    元及法定遲延利息（院卷第39頁）；後再於100 年8 月4 日
    言詞辯論期日，當庭以言詞主張被告應連帶給付原告6 萬1,
    576 元及法定遲延利息（院卷第81頁）。經核原告前後聲明
    請求之基礎事實同一，且僅減縮應受判決事項之聲明，揆諸
    前開說明，尚無不合，應予准許。
貳、實體方面：
一、原告主張：原審共同被告廖多臣（下稱廖多臣）自98年5 月
    1 日起至98年11月10日止受僱於原告，經原告派駐位於高雄
    市○○區○○街50號「京城之戀」（下稱系爭大廈），擔任
    系爭大廈管理委員會主任，負責執行系爭大廈管委會所交付
    之一般事務性工作，並代為收取住戶管理費及停車費等業務
    。被告洪定澤、余玉珍則於98年5 月1 日簽名出具員工保證
    書（下稱系爭保證書），約定保證廖多臣在原告工作期間，
    倘有違法舞弊、懸欠不清、虧蝕公款公物等不法情事發生時
    ，願負連帶全部清償責任，並放棄先訴抗辯權。詎廖多臣利
    用職務上之機會，將上開期間所代收管理費64萬4,790 元侵
    占入己，經扣除原告尚未給付廖多臣98年10月薪資2 萬2,55
    6 元、同年11月薪資6,476 元後，及因原告前與訴外人新光
    產物保險股份有限公司（下稱新光公司）申辦誠實保證保險
    ，所獲理賠55萬4,182 元後，尚餘6 萬1, 576元（下稱系爭
    款項），洪定澤、余玉珍既為廖多臣之人事保證人，依系爭
    保證書之約定，應與廖多臣就原告所受損害，負連帶賠償責
    任。為此，爰依據人事保證法律關係，提起本訴。並聲明：
    被告洪定澤、余玉珍應連帶給付6 萬1,576 元，及自刑事訴
    訟附帶民事訴狀訴繕本送達之翌日起至清償日止，按年息5%
    計算之利息。
二、被告未於言詞辯論期日到場，亦未提出書狀作何聲明或陳述
    。
三、經查，原告主張之前開事實，業據其提出系爭員工保證書、
    保管條、收據，及廖多臣各類所得扣繳憑單（院卷第33頁至
    第36頁）。再廖多臣因前開利用職務上之機會，將所代收之
    管理費64萬4,79 0元侵占未還，經本院以99年度審易字第26
    51號刑事判決判處有期徒刑10月確定，有該刑事判決附卷可
    參（院卷第3 頁至第5 頁），經認原告主張與前開證據相符
    ，應屬可採。又被告經合法送達，未於言詞辯論期日到場，
    亦未提出書狀作何爭執，依民事訴訟法第280 條第3 項、第
    1 項規定，視同自認，原告前開主張應認真實。
四、按人事保證之保證人，以僱用人不能依他項方法受賠償者為
    限，負其責任。保證人依前項規定負賠償責任時，除法律另
    有規定或契約另有訂定外，其賠償金額以賠償事故發生時，
    受僱人當年可得報酬之總額為限。又人事保證，除本節有規
    定者外，準用關於保證之規定，為民法第756 條之2 、之9
    所明文。又依民法第756 條之2 之立法理由以：人事保證為
    無償之單務契約，對保證人至為不利，故如僱用人能依他項
    方法獲得賠償者，自宜要求僱用人先依各該方法求償，其有
    不能受償，或不足受償，始令保證人負其責任，並限定賠償
    之金額限制，俾減輕保證人之責任等語。足知，人事保證人
    應負之賠償責任，已於人事保證節中有特別規定，應排除適
    用一般保證節之規定，即人事保證人須於僱用人不能依他項
    方法受賠償者，始負人事保證人責任，亦即人事保證人並非
    與被保證人負擔相同順序之賠償責任，如僱用人能依他項方
    法獲得賠償者，應先為之，於確實不能受償時，始令人事保
    證人負責，此乃受僱人因被要求須有人事保證始能就職，受
    僱人為應僱主要求，不得不覓尋保證人以充之，惟人事保證
    人究與一般保證人性質不同，一般保證往往已有主債務發生
    ，諸如借貸等契約，為保障債權人財產權益，保證人如於契
    約內明示放棄先訴抗辯權，並無不可，然人事保證人於作保
    時，債務尚未發生，為充分保障弱勢者之工作權、及減輕人
    事保證人之責任，於解釋上開法律規定時，自應為人事保證
    人有利之解釋；且依舉輕明重法理，更應排除人事保證人應
    與被保證人負連帶賠償責任之適用。依此，原告與洪定澤、
    余玉珍於系爭保證書中，約定其等應就被保證人廖多臣職務
    上行為所生之全部損害負連帶賠償之責，並放棄先訴抗辯權
    ，顯然違反民法第756 條之2 第1 項減輕人事保證人責任之
    規定，依民法第71條第1 項前段規定，上開約定應屬無效。
五、次按人事保證人雖不與被保證人負連帶賠償責任，惟人事保
    證人既簽約為保證行為，仍應依法負人事保證人之賠償責任
    。是依民法第756 條之2 規定：「人事保證之保證人，以僱
    用人不能依他項方法受賠償者為限，負其責任。保證人依前
    項規定負賠償責任時，除法律另有規定或契約另有訂定外，
    其賠償金額以賠償事故發生時，受僱人當年可得報酬之總額
    為限」。經查，廖多臣因侵占犯刑，經本院判處徒刑確定在
    案，現並執行中，亦無任何財產資力可供清償，業據廖多臣
    於本院100 年7 月7 日言詞辯論期日陳述明確（院卷第67頁
    ）。故認廖多臣財產確實尚不足以清償系爭款項，則依民法
    第756 條之2 條規定，洪定澤、余玉珍自應以賠償事故發生
    時，受僱人即廖多臣當年可得報酬之總額為限。系爭事故發
    生時為98年5 月1 日起至同年11月10日止，廖多臣於該期間
    之報酬為15萬1,666 元，有前開各類所得扣繳暨免扣繳憑單
    在卷可參，此數額亦未逾系爭款項，是認原告請求被告洪定
    澤、余玉珍連帶給付系爭款項，應屬有據。
六、末按不真正連帶債務，係數債務人基於不同之債務發生原因
    ，就同一內容之給付，對於同一債權人各負全部給付義務，
    因一債務人給付，他債務人即同免其責任。其各債務發生之
    原因既有不同，僅因相關法律關係偶然競合，亦據最高法院
    92年度台上字第1540號裁判意旨揭櫫明確。廖多臣受僱原告
    期間，因有前述侵占之侵權行為，被告洪定澤、余玉珍因人
    事保證法律關係，對於系爭款項應負賠償責任，其與廖多臣
    應負侵權行為債務間，係就同一內容之給付，對於原告各負
    全部給付義務，因債務不履行一方之債務人或負侵權債務之
    一方債務人為給付，他債務人即同免其責任，屬於「因一人
    之債務不履行與他人之債務不履行之競合而成立」之不真正
    連帶債務類型，揆諸上揭說明，應負不真正連帶賠償責任。
    是認，被告洪定澤、余玉珍就其應負責給付系爭款項，如廖
    多臣為全部或一部之給付時，被告洪定澤、余玉珍於該給付
    範圍內同免給付之義務。
七、綜上所述，原告本於人事保證法律關係，請求被告洪定澤、
    余玉珍應連帶給付6 萬1,576 元，及自刑事訴訟附帶民事訴
    狀訴繕本送達之翌日起即99年8 月18日（本件刑事訴訟附帶
    民事訴狀繕本係於99年8 月17日送達予被告，有送達回證附
    卷可憑，見本院99年度審附民字第315 號卷第3 頁）至清償
    日止，按年利率5%計算之利息，為有理由，應予准許。
八、按所命給付未逾50萬元，法院應依職權宣告假執行，民事訴
    訟法第389 條第1 項第5 款復有明文。本件所命被告洪定澤
    、余玉珍給付金額未逾50萬元，爰依上開規定，依職權宣告
    假執行。
九、據上論結：本件原告之訴為有理由，依民事訴訟法第385 條
    第1 項前段、第85條第2 項、第389 條第1 項第5 款，判決
    如主文。
中    華    民    國   100    年    9     月    29    日
                  民事第五庭  法  官  張維君
以上正本係照原本作成。
如對本判決上訴，須於判決送達後20日內向本院提出上訴狀。如
委任律師提起上訴者，應一併繳納上訴審裁判費。
中    華    民    國   100    年    9     月    29    日
                              書記官  鄭淑華